臺灣臺中地方法院刑事判決
111年度金訴字第797號
公  訴  人  臺灣臺中地方檢察署檢察官
被      告  許智絨




            陳禹丞





上列被告因詐欺等案件，經檢察官提起公訴（109年度偵字第355
16號），被告於本院準備程序中就被訴事實為有罪之陳述，經告
知被告簡式審判程序之旨，並聽取當事人意見後，經本院合議庭
裁定由受命法官獨任進行簡式審判程序，判決如下：
    主         文
許智絨犯如附表二編號1至2所示之罪，各處如附表二編號1至2所
示之刑及沒收。應執行有期徒刑壹年陸月。
陳禹丞犯如附表二編號1至2所示之罪，各處如附表二編號1至2所
示之刑及沒收。應執行有期徒刑壹年陸月。
    犯罪事實及理由
一、犯罪事實：
　　許智絨（通訊軟體Letstalk暱稱「小水」）、陳禹丞（通訊
    軟體Letstalk暱稱「誰」）於民國108年11月間，加入陳兆
    國（通訊軟體Letstalk暱稱「.」、「那個」，通緝中）、
    通訊軟體Letstalk暱稱「原子小金剛」及其他不詳成員等人
    所組成之3人以上，以實施詐術為手段、具有持續性及牟利
    性之有結構性組織之詐欺犯罪集團（許智絨所涉參與犯罪組
    織犯行，業經本院以109年度金訴字第119號判決確定；陳禹
    丞所涉參與犯罪組織犯行，業經本院以109年度金訴字第193
    號判決確定）。許智絨、陳禹丞、陳兆國與本案詐欺集團不
    詳成員共同意圖為自己不法所有，各基於三人以上共同犯詐
    欺取財及掩飾、隱匿他人犯罪所得之去向、所在之洗錢犯意
    聯絡，由本案詐欺集團所屬電信流分工成員於如附表一編號
    1至2所示之時間，以如附表一編號1至2「詐欺過程」欄所示
    之方式，致如附表一編號1至2所示之賴炤圻、謝育翔均陷於
    錯誤，分別於如附表一編號1至2「轉帳時間」欄所示之時間
    ，將如附表一編號1至2「轉帳金額」欄所示之金額，轉入如
    附表一編號1至2「轉入帳戶」欄所示之帳戶。嗣由許智絨持
    陳禹丞所交付之金融卡，於附表一編號1至2「提領時間」欄
    所示之時間，前往附表一編號1至2「提領地點」欄所示之地
    點，提領如附表一編號1至2「提領金額」欄所示之金額，再
    將款項交予陳禹丞，陳禹丞再將之交付陳兆國，由陳兆國轉
    交本案詐欺集團上手，渠等即以此方式造成金流斷點，掩飾
    、隱匿詐欺取財不法所得之去向、所在。
二、起訴書附表所載，關於被告許智絨有於108年12月19日0時59
    分51秒、同日1時2分27秒，在臺中市○○區○○路0段000號（板
    信商業銀行臺中分行），自台北富邦商業銀行城東分行帳號
    000000000000號帳戶（戶名：王鴻伸），分別提領現金新臺
    幣（下同）20,000元、10,000元乙節，固為被告許智絨於警
    詢及偵訊時均自承不諱，並有監視器錄影畫面擷取照片在卷
    可稽（警卷第151頁），然依證人即被害人賴炤圻、告訴人
    謝翔於警詢時之證述，其等僅各於附表一編號1至2「轉帳
    時間」欄所示之時間，將如附表一編號1至2「轉帳金額」欄
    所示之金額，匯入上開台北富邦商業銀行城東分行帳戶（警
    卷第73至81頁、第83至85頁），並有新北市政府警察局淡水
    分局中山路派出所受理詐騙帳戶通報警示簡便格式表、桃園
    市政府警察局楊梅分局楊梅派出所通報警示簡便格式（警卷
    第181、213頁）、台北富邦商業銀行城東分行帳戶
　　各類存款歷史對帳單（109核交4139卷第7至11頁）在卷可考
    ，足認上開金額，並非被害人賴炤圻或告訴人謝翔所匯入
    之款項，並經公訴檢察官於本院準備程序時，當庭表示本案
    係以被害人賴炤圻、告訴人謝翔遭詐欺部分為起訴範圍（
    見本院卷第111頁），爰就此部分均不贅載於本案之犯罪事
    實中，併予敘明。
三、證據資料：
  ㈠被告許智絨於警詢及偵訊時、本院準備程序及審理時之自白
    （警卷第15至19頁、偵卷第101至105頁、本院卷第111、124
    頁）。
　㈡被告陳禹丞於警詢及偵訊時、本院準備程序及審理時之自白
    （警卷第43至48頁、偵卷第149至151頁、本院卷第111、124
    頁）。
　㈢證人即被害人賴炤圻、告訴人謝翔於警詢時之證述（警卷第
    73至81頁、第83至85頁）。 
　㈣警員職務報告書（警卷第7至9頁）。
　㈤監視器畫面擷取照片（警卷第141至149頁）。
　㈥內政部警政署反詐騙諮詢專線紀錄表、新北市政府警察局淡
    水分局中山路派出所陳報單、受理刑事案件報案三聯單、受
    理各類案件紀錄表、受理詐騙帳戶通報警示簡便格式表、自
    動櫃員機交易明細表、被害人賴炤圻所提出帳號0000000000
    0000號帳戶交易明細表（警卷第169至175頁、第181頁、第1
    85頁、第187至189頁）。
　㈦內政部警政署反詐騙諮詢專線紀錄表、桃園市政府警察局楊
    梅分局楊梅派出所陳報單、受理刑事案件報案三聯單、受理
    各類案件紀錄表、受理詐騙帳戶通報警示簡便格式表、自動
    櫃員機交易明細表（警卷第191至199頁、第209、213、225
    頁）。
　㈧台北富邦商業銀行股份有限公司城東分行109年12月24日北富
    銀城東字第1090000056號函及所附帳號000000000000帳戶之
    開戶基本資料及各類存款歷史對帳單（109核交4139卷第7至
    11頁）。
　㈨臺灣新光商業銀行股份有限公司集中作業部109年12月23日新
    光銀集作字第1090158436號函及所附帳號0000000000000帳
    戶之開戶基本資料及歷史交易明細表（109核交4139卷第21
    至27頁）。
四、論罪科刑：
  ㈠核被告許智絨、陳禹丞就附表一編號1至2所為，均係犯刑法
    第339條之4第1項第2款之三人以上共同犯詐欺取財罪及洗錢
    防制法第14條第1項之一般洗錢罪。
　㈡被告許智絨、陳禹丞與陳兆國及本案詐欺集團不詳成員彼此
    間，或雖彼此不相識或未確知彼此參與分工細節，然既各自
    分擔部分犯罪行為，相互利用彼此部分行為，以完成詐欺取
    財、洗錢犯罪之目的，揆諸上開說明，被告2人縱未參與全
    部犯行，仍應就本案詐欺集團其他成員所為本案全部犯行負
    共同正犯之責任。是渠等彼此間就附表一編號1至2所示之犯
    行，均有犯意聯絡及行為分擔，應論以共同正犯。
　㈢附表一編號2所示之告訴人謝育翔因受詐欺後多次匯款，乃本
    案詐欺集團成員以同一詐欺手法訛詐同一被害人，致告訴人
    謝育翔於密接時間多次匯款，其等施用之詐術方式、詐欺對
    象相同，侵害同一被害人財產法益；又被告許智絨於告訴人
    謝育翔受詐欺匯款後，各有多次提領贓款舉動，各係為達侵
    害同一被害人財產法益之目的，各行為之獨立性均極為薄弱
    ，難以強行分開，依一般社會健全觀念，應就同一被害人之
    各次受詐匯款行為，及被告許智絨就對同一被害人所匯款項
    之多次領款行為，視為數個舉動之接續施行，合為包括之一
    行為予以評價，均屬接續犯之單純一罪。
　㈣被告許智絨、陳禹丞以一行為同時觸犯三人以上共同詐欺取
    財罪、一般洗錢罪，均屬想像競合犯，應依刑法第55條規定
    ，各從一重之三人以上共同詐欺取財罪處斷。
　㈤爰以行為人責任為基礎，審酌被告許智絨、陳禹丞不循正途
    獲取財物，竟加入詐欺集團擔任車手及收水等工作，使被害
    人賴炤圻、告訴人謝翔受有財產損害，並危害財產交易安
    全，實難寬貸；復斟酌其等坦承犯行，然未能與被害人賴炤
    圻、告訴人謝翔達成和解之犯罪後態度，就一般洗錢犯行
    ，於偵查、審理中均自白，已符合相關自白減刑規定（學理
    所稱想像競合所犯輕罪之釐清作用），及其等之獲利、犯罪
    動機、目的及手段、非居於詐欺犯罪主導地位之參與情節，
    及被害人賴炤圻、告訴人謝翔遭詐欺所受損失金額高低；
    暨被告許智絨、陳禹丞於本院審理時，自述之智識程度、家
    庭生活狀況（本院卷第124至125頁）等一切情狀，分別量處
    如附表二編號1至2所示之刑，並各定其等應執行之刑如主文
    所示。
五、沒收部分：
    被告許智絨、陳禹丞因本案獲得之報酬為提領金額之1％，此
    據被告2人於警詢時供述在卷（見警卷第17、46頁），依此
    計算結果，其等就附表一編號1、2所示犯行所取得之報酬分
    別為300元、400元【計算式：（20,000元＋9,987元）×1％≒30
    0元、（20,000元－9,987元＋20,000元＋10,000元）×1％≒400元
    ，元以下均四捨五入】，上開犯罪所得如宣告沒收或追徵，
    並無刑法第38條之2第2項所定過苛調節條款情形，應依刑法
    第38條之1第1項前段、第3項規定宣告沒收，於全部或一部
    不能沒收或不宜執行沒收時，追徵其價額。
六、適用之法律：
　㈠刑事訴訟法第273條之1第1項、第299條第1項前段、第310條
    之2、第454條第2項。
　㈡洗錢防制法第14條第1項、第16條第2項。
　㈢刑法第11條前段、第28條、第339條之4第1項第2款、第55條
    、第51條第5款、第38條之1第1項前段、第3項。
　㈣刑法施行法第1條之1第1項。
七、如不服本判決，應於判決送達後20日內，敘述具體理由向本
    院提出上訴狀（應附繕本）。
本案經檢察官黃秋婷提起公訴，檢察官葉芳如到庭執行職務。
中　　華　　民　　國　　111 　年　　8 　　月　　18　　日
                  刑事第十七庭  法  官  孫藝娜
以上正本證明與原本無異。
告訴人或被害人如不服判決，應備理由具狀向檢察官請求上訴，
上訴期間之計算，以檢察官收受判決正本之日起算。 
                                書記官  黃詩涵
中　　華　　民　　國　　111 　年　　8 　　月　　18　　日
附錄本案論罪科刑法條全文：
刑法第339條之4：
犯第339條詐欺罪而有下列情形之一者，處1年以上7年以下有期
徒刑，得併科1百萬元以下罰金：
一、冒用政府機關或公務員名義犯之。
二、三人以上共同犯之。
三、以廣播電視、電子通訊、網際網路或其他媒體等傳播工具，
    對公眾散布而犯之。
前項之未遂犯罰之。
洗錢防制法第14條：
有第2條各款所列洗錢行為者，處7年以下有期徒刑，併科新臺幣
5百萬元以下罰金。
前項之未遂犯罰之。
前2項情形，不得科以超過其特定犯罪所定最重本刑之刑。

附表一：
編號 告訴人/被害人 詐欺過程 轉帳時間 轉帳金額 (新臺幣) 轉入帳戶 提領時間 提領地點 提領金額 (新臺幣) 1 賴炤圻 本案不詳詐欺集團成員於108年12月18日17時30分許，撥打電話予賴炤圻，佯稱其為郵局客服人員，賴炤圻之網路購物消費交易錯誤，欲改回正確付款方式，須依指示操作自動櫃員機操作轉帳及存款云云，致賴炤圻陷於錯誤，依指示於右列時、地，轉帳右列金額至右列帳戶。 108年12月19日 0時4分許 29,987元 台北富邦商業銀行城東分行帳號000000000000號帳戶（戶名：王鴻伸） 108年12月19日 0時23分許 臺中市○○區○○路0段00號（中國信託商業銀行公益分行） 20,000元 2 謝育翔 本案不詳詐欺集團成員於108年12月18日某時許，撥打電話予謝育翔，先後佯稱其為網購業者「東京購物」、合作金庫商業銀行主管人員，謝育翔前於108年10月31日購買之點數有重複訂購之情形，須依銀行人員指示將款項匯入指定帳戶云云，致謝育翔陷於錯誤，依指示於右列時、地，轉帳右列金額至右列帳戶。 108年12月19日 0時14分 29,999元 台北富邦商業銀行城東分行帳號000000000000號帳戶（戶名：王鴻伸） 108年12月19日 0時24分許  20,000元 （含賴炤圻 所匯款項）       108年12月19日 0時26分許  20,000元    108年12月19日 0時37分許 30,000元 臺灣新光商業銀行帳號0000000000000號帳戶（戶名：王鴻伸） 108年12月19日 1時3分 臺中市○○區○○路0段000號（板信商業銀行臺中分行） 10,000元 

附表二：
編號 犯罪事實 宣告刑及沒收 1 附表一編號1 部分 許智絨犯三人以上共同詐欺取財罪，處有期徒刑壹年貳月。未扣案之犯罪所得新臺幣參佰元沒收，於全部或一部不能沒收或不宜執行沒收時，追徵其價額。 陳禹丞犯三人以上共同詐欺取財罪，處有期徒刑壹年貳月。未扣案之犯罪所得新臺幣參佰元沒收，於全部或一部不能沒收或不宜執行沒收時，追徵其價額。 2 附表一編號2 部分 許智絨犯三人以上共同詐欺取財罪，處有期徒刑壹年參月。未扣案之犯罪所得新臺幣肆佰元沒收，於全部或一部不能沒收或不宜執行沒收時，追徵其價額。 陳禹丞犯三人以上共同詐欺取財罪，處有期徒刑壹年參月。未扣案之犯罪所得新臺幣肆佰元沒收，於全部或一部不能沒收或不宜執行沒收時，追徵其價額。